最高法院刑事判決　　　　　　九十四年度台上字第一一二二號
　　上　訴　人　台灣高等法院檢察署檢察官
　　上　訴　人
　　即　被　告　甲○○
　　選任辯護人　李國煒律師
上列上訴人等因被告偽造文書案件，不服台灣高等法院中華民國
九十一年四月十六日第二審判決（九十年度上易字第四三０八號
，起訴案號：台灣桃園地方法院檢察署八十八年度偵字第一三七
０六號），提起上訴，本院判決如下：
    主  文
原判決關於甲○○部分撤銷，發回台灣高等法院。
    理  由
本件原判決認定：上訴人即被告甲○○（下稱被告）承包楊正雄
新建房屋之板模工程，並向楊正雄購買如原判決附表所示之房屋
、土地，以自己名義及借用黃秋香（業經判決無罪確定）名義登
記。雙方約定自備款由工程款扣除，其餘為貸款，而房屋、土地
之所有權狀，在貸款未核貸付清前，由楊正雄保管。嗣被告因積
欠地下錢莊款項，遭人逼債，需款孔急，乃思以上開房地設定抵
押權予他人，以借得款項使用，其明知如原判決附表所示之建物
、土地所有權狀並未遺失，竟於民國八十八年四月八日，至桃園
縣八德市○○路○段六五七號房代書事務所，佯稱該等所有權狀
遺失，而填寫八十八年四月八日，自己名義之書狀滅失切結書及
偽造黃秋香名義之書狀滅失切結書，並在黃秋香名義之切結書上
偽造黃秋香之簽名一枚及盜蓋黃秋香原借用登記房屋名義所交付
之印章，委託不知情之代書李綠青於同年月十二日持以行使，向
桃園縣大溪地政事務所謊報遺失，申請補發權狀，致該管公務員
將不實事項登載於職務上所掌之公文書，於同年五月十七日補發
八八年一字第０一０八九七、０一０八九八、０一０八八九、０
一０八九０號之四紙土地所有權狀，及八八年二字第００四一三
六、００四一三七、００四一三二、００四一三三號之四紙建物
所有權狀，足以生損害於地政機關對土地、建物所有權狀之核發
及楊正雄、黃秋香等情。因而撤銷第一審不當之科刑判決，改判
依牽連犯從一重論處被告行使偽造私文書，足以生損害於公眾及
他人罪刑，固非無見。
惟查：(一)、刑事訴訟法第三百七十九條第十二款所指「已受請求
之事項未予判決」之當然違背法令，係指實質上或裁判上一罪之
案件，法律上犯罪事實有全部一部之分，法院如果僅就其中一部
分判決，而就其他部分未為判決者而言。原判決事實既認被告偽
造黃秋香名義之書狀滅失切結書，並在該書狀滅失切結書上偽造
黃秋香之簽名及盜蓋黃秋香之印章，委託不知情之代書李綠青持
以行使，而向桃園縣大溪地政事務所謊報遺失，申請補發權狀，
致該管公務員將不實事項登載於職務上所掌之公文書等情。如若
屬實，則被告未經黃秋香同意擅以黃秋香之名義委託代書向桃園
縣大溪地政事務所申請補發權狀，自必須再盜蓋黃秋香之印章據
以偽造黃秋香名義之書狀補給登記申請書，並將上述其所偽造之
黃秋香名義之書狀滅失切結書檢附其內而提出申請，此觀諸卷附
桃園縣大溪地政事務所以九十年五月八日九０溪地一字第九００
０五０二二號函所檢送之該書狀補給登記申請書影本可知（見第
一審卷第七十五頁、第八十六頁至第九十四之一頁），且苟被告
確有此部分行使偽造私文書之犯行無訛，雖該犯行未起訴，但與
已起訴之被告所犯使公務員登載不實事項於職務上所掌公文書罪
行間，應有方法結果之牽連犯裁判上一罪關係，為起訴效力所及
，原審漏未就此一併予以審判，自有已受請求之事項未予判決之
違背法令。(二)、判決所載理由矛盾者，其判決當然違背法令，刑
事訴訟法第三百七十九條第十四款復定有明文。原判決理由欄先
係謂：「右開犯罪事實，業據上訴人即被告甲○○坦承不諱……
」等語（見原判決第三頁第一行），嗣則稱：「被告甲○○上訴
意旨，仍執前詞，否認犯罪……」等語（見原判決第十頁第五行
），對被告就其犯行是否已承認，前後敘述不一，亦有判決理由
矛盾之違誤。檢察官及被告上訴意旨指摘原判決不當，非無理由
，應認原判決關於被告部分有撤銷發回更審之原因。原判決認被
告牽連犯使公務員為不實登載，及說明不另為無罪諭知部分，基
於審判不可分原則，併予發回。
據上論結，應依刑事訴訟法第三百九十七條、第四百零一條，判
決如主文。
中　　華　　民　　國　九十四　年　　三　　月　　十　　日
                      最高法院刑事第十二庭
                          審判長法官  謝　俊　雄
                                法官  陳　世　雄
                                法官  蘇　振　堂
                                法官  吳　信　銘
                                法官  徐　文　亮
      本件正本證明與原本無異
                                      書  記  官
中　　華　　民　　國　九十四　年　　三　　月　 十五 　日
                                                      v
